【裁判字號】    99,台上,5986
【裁判日期】    990930
【裁判案由】    違反森林法
【裁判全文】
最高法院刑事判決            九十九年度台上字第五九八六號
上  訴  人  甲○○
選任辯護人  郭俊廷律師
上列上訴人因違反森林法案件，不服台灣高等法院台南分院中華
民國九十七年十二月二十三日第二審判決（九十七年度上訴字第
一一八三號，起訴案號：台灣雲林地方法院檢察署九十六年度偵
字第六五二二號），提起上訴，本院判決如下：
    主  文
原判決撤銷，發回台灣高等法院台南分院。
    理  由
本件原判決認定上訴人甲○○有其事實欄所載犯行，因而維持第
一審依特別法優於普通法之法規競合關係，論上訴人以結夥二人
以上，為搬運贓物，使用車輛竊取森林主產物，處有期徒刑壹年
，併科罰金新台幣陸萬捌仟陸佰貳拾貳元，並諭知罰金如易服勞
役之折算標準及為相關從刑之宣告，而駁回上訴人在第二審之上
訴；固非無見。
惟查：（一）、有罪判決書對於被告有利之證據，如不加採納，
必須說明其不予採納之理由，否則即難謂無判決不備理由之違誤
。又證據雖已調查，而其內容尚未完全明瞭者，即與未經調查無
異，如遽行判決，仍屬應於審判期日調查之證據未予調查。原判
決依憑雲林縣政府民國九十七年一月二十五日府農林字第097000
2386號函暨檢附土地登記謄本【雲林縣古坑鄉○○段第1-4 地號
】，而認上開雲林縣古坑鄉○○段第1-4 地號屬國有林地。然該
函文說明第三點指明：「依古坑鄉○○段1-4 地號土地登記簿謄
本記載－使用分區：『風景區』，使用地類別：『遊憩用地』。
本案土地係依非都巿土地使用管制規則第二條、第三條之規定，
劃定分區為『風景區』、其使用性質編定為『遊憩用地』。尚非
屬森林法及森林法施行細則第三條規定之『國有林』，亦非為『
保安林』」等語（見一審卷第二八頁）。如果無訛，上開土地究
否屬森林法及森林法施行細則第三條規定之「國有林」，尚待釐
清。（二）、森林法第五十二條竊取森林主、副產物罪，其法定
刑為六月以上五年以下有期徒刑，併科贓額二倍以上五倍以下罰
金；係以贓物之價額作為計算併科罰金之基礎。其贓額之計算，
應以被告竊取主、副產物時，被害客體之山價為準，不應以主管
機關鑑定時之山價為計算標準。原判決認定上訴人於九十六年十
二月十五日下午，在雲林縣古坑鄉○○段第1-4 號國有經雲林縣
政府委由雲林縣古坑鄉石壁社區發展協會管理之國有林地內，竊
得森林主產物之牛樟木樹頭。倘係無訛，其贓額若干，自應以九
十六年十二月當時之山價為標準計算之。乃原判決憑以認定山價
基礎之雲林縣政府九十七年八月五日府農林字第0970083900號函
及所附雲林縣政府辦理雲林縣古坑鄉○○段第1-4 地號內被盜伐
牛樟價金查定書，係依據九十七年六月行政院農業委員會林務局
嘉義林區管理處巿價調查表為查定根據（見一審卷第一００至一
０一頁），而非以九十六年十二月上訴人竊得牛樟樹頭時為計算
標準，難謂適法。因該山價若干，攸關罰金刑之計算基礎，允應
詳加調查清楚，審認明白，方足為適用法律之依據。上訴人上訴
意旨指摘原判決不當，尚非全無理由。應認有撤銷原判決發回更
審之原因。
據上論結，應依刑事訴訟法第三百九十七條、第四百零一條，判
決如主文。
中    華    民    國  九十九  年    九    月   三十   日
                      最高法院刑事第八庭
                          審判長法官  洪  文  章
                                法官  王  居  財
                                法官  郭  毓  洲
                                法官  黃  梅  月
                                法官  沈  揚  仁
本件正本證明與原本無異
                                      書  記  官
中    華    民    國  九十九  年    十    月    一    日
                                                      Ｑ

司法院資訊處製作；財團法人民間司法改革基金會備份。
